【裁判字號】    91,重訴,1952
【裁判日期】    920901
【裁判案由】    毒品危害防制條例
【裁判全文】
臺灣臺中地方法院刑事判決                      九十一年度重訴字第一九五二號
    公  訴  人  臺灣臺中地方法院檢察署檢察官
    被      告  乙○○
    選任辯護人  林洸鍇律師
右列被告因毒品危害防制條例案件，經檢察官提起公訴（九十一年度偵字第一二二０
九號），本院判決如左：
    主  文
乙○○共同販賣第一級毒品，累犯，處有期徒刑拾貳年，褫奪公權陸年。扣案之第一
級毒品海洛因肆包（其中壹小包毛重為四點四四公克；另大包合計毛重為三五九點
九一公克；肆包合計純質淨重為一六三點三五公克），沒收銷燬之。
    事  實
一、乙○○曾犯偽造文書罪，經法院判處有期徒刑三月，如易科罰金以三百元折算一
    日確定，於民國八十九年六月二十六日易科罰金執行完畢。乙○○明知海洛因為
    毒品危害防制條例列管之第一級毒品，因有綽號「阿昌」之男子（真實姓名年籍
    不詳）向乙○○表示欲購買海洛因，乙○○遂於九十一年六月間，與丙○○、甲○○（二人現尚由本院以九十二年度訴字第一０二一號審理中）共同基於販賣第
    一級毒品海洛因之犯意聯絡，每人各出資新臺幣（以下同）二十萬元合資販入海
    洛因，以出售給綽號「阿昌」之男子牟利，一方面由乙○○與「阿昌」洽談買賣
    第一級毒品海洛因之時間、地點、價格等細節，另方面乙○○、甲○○並分別將
    其各人應出資之二十萬元，在臺中市○○路○段二五九號五樓之六丙○○住處交
    給丙○○後，推由丙○○於九十一年六月二十日晚上七時許，在臺南縣新營市某
    處，向綽號「董仔」之人購買海洛因三大包（合計毛重三六四點三五公克）後，
    於同日晚上十時許聯絡甲○○到臺中市朝馬車站，在車上將購得之海洛因交給甲○○，由甲○○帶到新竹縣與乙○○會合，欲交付給買主「阿昌」。甲○○遂於
    同日晚間十一時許偕同女友曾湲淀（業經檢察官為不起訴處分）攜帶以報紙包裝
    之前開海洛因，在臺中市○○○路高速公路交流道旁搭乘遊覽車前往新竹縣，並
    在新竹縣湖口交流道下車與乙○○會合。乙○○則自新竹縣搭乘由其男友郭錦泳
    （現由臺灣宜蘭地方法院檢察署以九十二年度偵字第六０三號偵辦中）駕駛之車
    牌號碼二Ｍ─三九九七號自用小客車前往湖口交流道等候，待甲○○與曾湲淀抵
    達，上車後，郭錦泳即依乙○○之指示駕車前往新竹縣新豐鄉○○路一七六號之
    「春城汽車旅館」，乙○○並在車上自甲○○帶來之三包海洛因中分裝一小包海
    洛因（毛重四點四四公克）充作樣品，抵達「春城汽車旅館」後，乙○○即攜帶
    前開一小包海洛因與甲○○一同下車，進入該汽車旅館欲與買主「阿昌」會合，
    旋於九十一年六月二十一日凌晨一時許，為據報在場埋伏之員警查獲，並扣得乙○○持有之前述海洛因樣品一小包（毛重四點四四公克）、另在乙○○皮包內扣
    得與本案無關之現金新臺幣（下同）三十萬元及在甲○○褲子口袋扣得與本案無
    關之帳單一張。又在該汽車旅館附近之新竹縣新豐鄉○○路七之三號前，查獲停
    車在該處等候之郭錦泳與曾湲淀，並在車上扣得海洛因三大包（毛重共三五九點
    九一公克）。嗣又經甲○○帶同警方於九十一年六月二十一日上午九時三十分許
    ，在臺中市○○路○段二五九號五樓之六丙○○住處查獲丙○○。
二、案經臺北市政府警察局移送臺灣臺中地方法院檢察署檢察官偵查起訴。
    理  由
一、訊據被告乙○○固不諱言於右揭時地為警查獲之事實，惟矢口否認有販賣第一級
    毒品海洛因之犯行，辯稱：其不認識「阿昌」，警詢時是警察提到「阿昌」，其
    有說不認識該人，並沒有說「阿昌」要買海洛因，其與甲○○、丙○○合買海洛
    因是要供自己施用，九十一年六月二十一日甲○○拿海洛因到新竹，其怕郭錦泳
    知道，不敢在車上吃，所以才會去開房間，其有在車上拿一點海洛因放在香煙盒
    內，警詢時警察很兇，其供述並非出於自願云云。經查：
  (一)被告乙○○及同時被查獲之另案被告甲○○、郭錦泳、曾湲淀於警詢及偵訊中之
    供述如下：
  1.被告乙○○於九十一年六月二十一日上午四時三十分警詢時供稱：「我與綽號『
    阿昌』約在『春城汽車賓館』（新竹縣新豐鄉）見面要交易海洛因，我在櫃台問
    服務生『阿昌』住何間房間，走進走道時就被警方當場逮捕，：：」、「我有帶
    小塊海洛因要給綽號『阿昌』看，但還沒見面就被警方中途查獲，：：『阿昌』
    真實姓名我不知道，我也不知道他的電話，是他從朋友處得知我電話而主動打給
    我，問我有無海洛因，說要一塊（三七五公克），我說問朋友在晚上（二十日）
    十一時會來，我再告訴你，約十二點許我即帶朋友（指另案被告甲○○）及樣品
    欲給阿昌時被查獲。」、「我是先和阿原（即甲○○）拿樣品要給『阿昌』看之
    時就被查獲。」、「（海洛因）是甲○○送來的，有人要買時我即連絡甲○○送
    來。」；又於同日下午一時十分警詢時供稱：「（問：妳向丙○○購買過幾次海
    洛因？有否介紹他人購買？叫什麼名字？）沒有，我有介紹朋友向他購買。綽號
    「妹仔」及「阿昌」。（問：妳去過丙○○家裡多次做什麼？在何處的家？）我
    只去過兩次，我是去洽談是否販賣海洛因之事，臺中市○○路所租賃的房屋。（
    問：丙○○海洛因的量如何？你們昨天晚上被警方查獲的海洛因是否就是丙○○
    供應的？）是的，昨天晚上被查獲的海洛因就是向丙○○購得要賣予綽號『阿昌
    』（春城汽車旅館），我先拿樣品要給『阿昌』看，即被警方查獲。」；復於同
    日晚上九時零二分內勤檢察官偵訊時供稱：「（問：阿昌之男子是否打電話給妳
    ，要向妳買毒品？）不是，他打電話給我，問我有沒有海洛因，我說我已經沒有
    吸食毒品了，但我幫他問問看，之後我即問丙○○是否有毒品，丙○○說現在外
    面東西很貴，但他現沒有足夠的錢，現在也不好調貨，他便提議公家出錢，由我
    及丙○○及甲○○各自出錢先買毒品，三個人各出二十萬元，由丙○○出去買毒
    品，我已很久沒有接觸毒品，但丙○○還有在接觸毒品，所以找他出面買毒品，
    之後丙○○有買到毒品，丙○○買到毒品後，叫甲○○自臺中帶毒品海洛因送到
    新竹的竹北交流道，主要是要讓我看到他確實有買到毒品，我即帶甲○○到春城
    旅館看毒品，我還沒有看到毒品，即被警察查獲。」等語。
  2.另案被告甲○○於九十一年六月二十一日上午四時警詢時供稱：「我於九十一年
    六月二十一日凌晨一時許，在新竹縣新豐鄉○○路一七六號春城汽車旅館我與乙○○一起去找朋友。」、「（問：你將毒品運送到湖口交流道，就與乙○○一起
    到春城汽車旅館販賣？）乙○○告訴我要拿給他朋友，我不知道要到汽車賓館販
    賣毒品。」；又於同日下午二時之警詢中供稱：「我們四人一起到新豐鄉春城汽
    車旅館內及隔壁忠孝路七之三號前要找人時就被警方查獲。」等語。
  3.另案被告郭錦泳於九十一年六月二十一日上午四時警詢時供稱：「我僅知道毒品
    海洛因是甲○○（綽號『阿原』）及曾湲淀一起帶來的。是要將毒品載運至春城
    汽車賓館，要送交給乙○○（綽號『阿娟』）的朋友住三０五號房。」、「九十
    一年六月廿日約廿三時五十分我載乙○○由住處出發至湖口交流道等候甲○○、
    曾湲淀乘坐高速公路巴士前來，待接到甲○○、曾湲淀二人，乙○○就告訴我『
    阿原』他們有帶海洛因上來，等會到春城汽車賓館，要帶給我的朋友』，等我開
    車到汽車賓館前，即由乙○○、甲○○先行下車，並由乙○○攜帶少許海洛因樣
    品一同進入春城汽車賓館找乙○○的朋友。」、「祇有聽到乙○○說要到春城汽
    車賓館三０五號房找人：：，」；又於九十一年六月二十一日晚上九時零二分內
    勤檢察官偵訊時供稱：「乙○○與甲○○對春城汽車旅館不熟，我帶他們過去，
    我只知道他們要拿東西給人家，甲○○與其女朋友到新竹前，我不知道他們來新
    竹作什麼，甲○○到了新竹，我接到了以後，甲○○在我的車內，有打開海洛因
    出來給乙○○看，他們說要至春城汽車旅館三０五室找一個朋友，他們沒有說要
    賣毒品，因與我無關，所以我不願意進去該汽車旅館，毒品好像是甲○○及乙○○及台中的丙○○一起出錢買的，我不知道他們各自出了多少錢買毒品。」；又
    於九十一年七月二十四日檢察官偵訊時供稱：「我載他們去春城汽車旅館，在車
    上甲○○就打開他帶來的用報紙包的海洛因，拿了一小包給乙○○，林有向她說
    那是四號（海洛因）的，我有看到。」、「他們上車後，乙○○向我說要到春城
    汽車旅館找朋友。」等語。
  4.另案被告曾湲淀於九十一年六月二十一日上午三時三十分警詢時供稱：「上車後
    我即將那包東西交給乙○○，乙○○原本要整包帶進春城汽車旅館，郭錦泳叫乙○○先拿一小包海洛因去旅館給買主試，若買主滿意他再將海洛因送過來，乙○○即在途中的車上另外包了一小包海洛因，由甲○○陪著乙○○帶著一小包海洛
    因在春城汽車旅館前下車進入旅館，郭錦泳則開車載我至新豐鄉○○路七之三號
    前等乙○○電話，：：」等語。
  (二)由另案被告甲○○、郭錦泳、曾湲淀前開供述可知，被告與甲○○於右揭查獲時
    間確係與人相約在「春城汽車旅館」見面，此等供述經核與被告警詢中供稱與綽
    號「阿昌」之人相約在「春城汽車旅館」見面要交易海洛因等情相符，足證被告
    警詢中之供述屬實，其辯稱當時之供述非出於自願云云，應非可信。被告另辯稱
    ：當天是要在該汽車旅館開房間讓甲○○、曾湲淀休息，順便試用海洛因，因為
    伊不敢讓郭錦泳知道購買海洛因的事云云，惟另案被告甲○○於九十一年六月二
    十一日警詢時供稱是與被告一起到汽車旅館找朋友；於九十一年七月二十四日偵
    訊時供稱不知道要去汽車旅館做何事；於本院訊問時則證稱：當天沒有說要去住
    那家汽車旅館等語。又另案被告郭錦泳於警詢、偵查中均供稱被告當天是到春城
    汽車旅館找朋友等語；另案被告曾湲淀亦於九十一年六月二十一日偵訊時供稱：
    「：：應該不是要為我們訂房間睡覺」等語，足徵被告辯稱：當天是要在該汽車
    旅館開房間讓甲○○、曾湲淀休息云云，與事實不符。再者，同案被告甲○○自
    警詢起始終否認在被告身上查獲之海洛因一小包是其交付，而被告於本院九十一
    年八月二十一日、九十二年七月一日訊問時原均辯稱其身上之海洛因一小包是甲○○所交付，交付時是裝在七星牌香煙盒內，然經本院於九十二年七月一日訊問
    時提示甲○○於本院九十一年十二月十二日之訊問筆錄後，被告又改稱：「那天
    很緊張，郭錦泳不知道我買海洛因的事情，我是臨時帶甲○○去汽車旅館，是因
    為我不敢讓郭錦泳知道，我和甲○○下車要去開房間要看海洛因，在我身上查扣
    的海洛因是從他帶來的海洛因分裝的。」、「（問：何處分裝海洛因的？）我沒
    有分裝，一直都在車上，我不知道有沒有分裝好的。小包的海洛因是我要帶進去
    吃吃看。我拿出來的時候就是一塊，沒有放在香菸盒，直接放在口袋。」云云，
    其前後供述反覆，誠屬可疑，且依其九十二年七月一日所言，其既不願讓另案被
    告郭錦泳得知其購買海洛因一事，則自用小客車之空間狹小，其在車上拿出一小
    塊海洛因，且未經包裝，又豈有隱瞞郭錦泳之可能？且另案被告郭錦泳於九十一
    年七月二十四日偵訊時已供稱：「甲○○拿海洛因給乙○○時，乙○○說怎麼都
    是細粉狀，：：」等語，經核與被告辯稱其拿出來之是海洛因是一小塊等情顯不
    相符，足認被告所辯不實，且亦足證郭錦泳就車上有海洛因一事係屬知情，被告
    辯稱：因其不願讓郭錦泳得知購買海洛因一事，而與甲○○到汽車旅館試用云云
    ，顯屬不實，殊非可採。
  (三)次查，本件被告為警查獲時，經警在其身上扣得海洛因一小包（毛重四點四四公
    克，又在另案被告郭錦泳所駕車上查扣海洛因三大包（合計毛重為三五九點九一
    公克），前開海洛因經送法務部調查局鑑定結果，確均含第一級第六項毒品海洛
    因成分，純質淨重合計一六三點三五公克，此有法務部調查局九十一年八月十九
    日調科壹字第一二００一一七九二號、000000000號、0000000
    00號鑑驗通知書影本各一份在卷可稽。前開海洛因為數不少，且價值高達六十
    萬元，而臺灣地區氣候潮濕，粉狀物質容易潮解變質，此為眾所週知之事實，且
    就一般施用之人而言，海洛因用量過多足以喪命，些微粉末已彌足珍貴，衡諸常
    情，應無可能僅為供自己施用而購入大量之海洛因，而任令未施用之部分久置而
    有潮解變質致損失不貲之危險，是被告辯稱其出資二十萬元購買海洛因係為供己
    施用乙節，殊難憑採，其目的應係要出售給綽號「阿昌」之人。
  (四)末查海洛因物稀價昂，取得不易，且為政府嚴予查緝之違禁物，而販賣海洛因之
    法定刑為死刑或無期徒刑，刑責甚重，歷來販賣毒品者被查獲後，唯恐被判處重
    刑，幾乎皆極力否認有販賣毒品之犯行，然販賣毒品者苟無利潤可圖，衡情應無
    甘冒被查緝法辦處以重刑之危險，而無端平價供應他人，本件查扣之海洛因為數
    甚多，倘被告無利可圖，焉有不計風險，自行攜帶上述海洛因至汽車旅館欲交易
    買賣之可能，基上說明，堪認本件被告在主觀上應有販賣扣案之毒品藉以營利之
    意圖無疑。本件事證已甚為明確，被告意圖營利販入海洛因之犯行，堪以認定。
二、按刑法上所謂販賣行為，不以販入後復行賣出為必要，祇要以營利為目的，而有
    販入或賣出二者其一之行為，即足構成，最高法院九十一年度台上字第六０八四
    號判決可資參照。本件被告乙○○以營利為目的，與另案被告甲○○、丙○○合
    資販入扣案之毒品海洛因，核其所為係犯毒品危害防制條例第四條第一項之販賣
    第一級毒品罪，公訴人認係犯同條第一項、第五項之販賣第一級毒品未遂罪嫌云
    云，容有未洽。被告為販賣而持有海洛因之低度行為，為其販賣之高度行為所吸
    收，不另論罪。被告與另案被告甲○○、丙○○就上開犯行有犯意聯絡與行為分
    擔，為共同正犯。又被告曾犯偽造文書罪，經法院判處有期徒刑三月，如易科罰
    金以三百元折算一日確定，於八十九年六月二十六日易科罰金執行完畢，有臺灣
    高等法院被告全國前案紀錄表、臺灣臺中地方法院檢察署刑案資料查註紀錄表各
    一份存卷可查，其於五年內再犯本件有期徒刑以上之罪，依刑法第四十七條之規
    定為累犯，惟因販賣第一級毒品罪之法定刑為死刑或無期徒刑，依刑法第六十四
    條第一項、第六十五條第一項之規定均不得加重其刑。再者，被告販入海洛因後
    尚未賣出即為警查獲，依其犯罪情節，倘科以法定刑度不免情輕法重，爰依刑法
    第五十九條之規定，酌量減輕其刑。另辯護人為被告辯護稱：被告於本案通緝後
    ，又因販賣第一級毒品海洛因為警查獲，現由臺灣南投地方法院檢察署檢察官偵
    辦中，被告於九十二年四、五月間該案偵查中，供出其毒品來源計有五件，請求
    依毒品危害防制條例第十七條之規定減輕其刑云云。惟毒品危害防制條例第十七
    條關於減輕其刑之規定，其立法目的，在利用減刑之寬典，鼓勵運輸、販賣、吸
    用或持有毒品之行為人，供出毒品之來源，藉以擴大防制毒品之成效，使煙毒易
    於斷絕。故凡觸犯該條所列舉之罪者，據實指陳其毒品所直接由來之人或地，並
    因而破案查獲者，即符合該條得減輕其刑之規定（最高法院八十九年度台上字第
    三九七０號判決意旨參照）。查被告於九十二年二月十一日經本院發佈通緝，於
    通緝期間其另行起意販賣海洛因之犯行，與本件非基於概括犯意所為，並無連續
    犯之裁判上一罪關係，而為數罪。本件被告販賣之海洛因，其來源係綽號「董仔
    」之人，被告既未於本案供出該人之真實姓名年籍以供追查，依前開最高法院判
    決之意旨，其於另案供出該案之毒品來源，其該案之犯行雖得依毒品危害防制條
    例第十七條之規定減輕其刑，然既與本案無涉，應不得於本案中重覆邀得減刑之
    寬典，辯護人所言與毒品危害防制條例第十七條之立法目的尚有未合，無可憑採
    。爰審酌被告明知海洛因係屬戕害他人身心之毒品，竟為貪圖自身利益，鋌而走
    險，縱使危害他人亦在所不惜，而販賣毒品乃世界各國戮力查緝之萬國公罪，毒
    品更足以使施用者導致精神障礙、性格異常，甚至造成生命危險之生理成癮性及
    心理依賴性，且被告犯罪後猶不知悔悟，屢次設詞狡辯，犯後態度不佳等一切情
    狀，量處如主文所示之刑，且依其所犯販賣第一級毒品海洛因之犯罪性質，認有
    褫奪公權之必要，爰併依刑法第三十七條第二項之規定，宣告褫奪公權六年。扣
    案之海洛因四包（其中一小包毛重為四點四四公克；另三大包合計毛重為三五九
    點九一公克；四包合計純質淨重為一六三點三五公克），屬毒品危害防制條例第
    二條第二項第一款之第一級毒品，應依同條例第十八條第一項前段之規定沒收銷
    燬之。另扣案之帳單一紙，因查無證據足資證明係被告或共犯所有，供販賣海洛
    因所用之物，爰不併予宣告沒收；又被告辯稱扣案之現金三十萬元係欲繳納貸款
    之用，經核與另案被告郭錦泳之供述相符，且本件扣案之海洛因販入後尚未賣出
    ，應無販賣之所得，就此亦不予宣告沒收，及不為如全部或一部不能沒收時，以
    其財產抵償之諭知，均附此敘明。
據上論斷，應依刑事訴訟法第二百九十九條第一項前段，毒品危害防制條例第四條第
一項、第十八條第一項前段，刑法第十一條前段、第二十八條、第四十七條、第五十
九條、第三十七條第二項，判決如主文。
中華      民      國    九十二    年      九      月      一      日
                                  臺灣臺中地方法院刑事第四庭
                                      審判長法  官  張靜琪
                                            法  官  羅智文
                                            法  官  陳慧珊
右正本證明與原本無異。
如不服本判決，應於送達後十日內向本院提出上訴狀（須附繕本），上訴於臺灣高等
法院臺中分院。
                                            書記官
中      華      民      國    九十二    年      九      月      一      日
【附錄論罪科刑法條】
毒品危害防制條例第四條第一項：
製造、運輸、販賣第一級毒品者，處死刑或無期徒刑；處無期徒刑者，得併科新臺幣
一千萬元以下罰金。


司法院資訊處製作；財團法人民間司法改革基金會備份。
